【裁判字號】    98,簡上,106
【裁判日期】    990304
【裁判案由】    損害賠償
【裁判全文】
臺灣士林地方法院民事判決             98年度簡上字第106號
上  訴  人  千翔公寓大廈管理維護股份有限公司
法定代理人  戊○○
訴訟代理人  乙○○
複代理人    丁○○
被  上訴人  甲○○
兼訴訟代理  丙○○
人
上列當事人間請求損害賠償事件，上訴人對於中華民國98年5 月
8 日本院內湖簡易庭98年度湖簡字第254 號第一審判決提起上訴
，本院於99年2 月11日言詞辯論終結，判決如下：
    主  文
上訴駁回。
第二審訴訟費用由上訴人負擔。
    事實及理由
一、上訴人即原告起訴主張：
(一)、被上訴人丙○○原係擔任上訴人事業三處副處長、被上訴人
    甲○○原係擔任上訴人事業三處部門主管，另訴外人蘇金全
    於民國90年9 月11日受雇於上訴人，派駐臺北市○○路清翫
    雅居擔任安全員，91年4 月11日升任總幹事。95年10月主委
    換人後，被上訴人丙○○、甲○○二人共同於同年10月12日
    安排新人接任其總幹事職務，同年10月13日接交完畢後，被
    上訴人2 人未經上訴人公司同意下，要訴外人蘇金全先請假
    到10月底，並告知有一新案場正在等待決行階段，預計同年
    11月應可安排訴外人蘇金全上任，並告知薪水只能算到10月
    12日，要訴外人蘇金全犧牲1 天的工資。同年11月1 日下午
    2 時多，訴外人蘇金全接到被上訴人2 人之電話通知沒有新
    案場，要求訴外人蘇金全辦理離職手續。同年11月10日訴外
    人蘇金全到上訴人公司後，被上訴人2 人在未經上訴人公司
    同意下，竟擅自以訴外人蘇金全自同年11月1 日至11月3 日
    連續曠職3 日，開除革職。因而導致上訴人違反勞動基準法
    違法解雇訴外人蘇金全，經訴外人蘇金全提出訴訟，經本院
    95年度勞簡字第6 號、95年度勞簡上字第16號民事判決上訴
    人公司需給付訴外人蘇金全資遣費新台幣（以下同）12萬8,
    333 元及自95年1 月21日起至清償日止，按年息百分之五計
    算之利息及裁判費1,400 元，共計14萬5,240 元。
(二)、被上訴人2 人身為上訴人公司之部門主管並領有薪資，自應
    負起善良管理人之注意，應安排適當工作給蘇金全，卻未安
    排適當之工作給蘇金全，未經上訴人公司董事長之同意，擅
    自開除訴外人蘇金全，導致上訴人公司之損失14萬5,240 元
    ，爰依民法第227 條不完全給付之法律關係，訴請被上訴人
    丙○○、甲○○各應給付上訴人7 萬2,620 元，及自支付命
    令送達之翌日起至清償日止，按年息百分之五計算之利息。
二、被上訴人即被告之答辯：
(一)、當時被上訴人丙○○是事業三處的襄理，後來才升作副處長
    ，被上訴人甲○○是事業三處的課長。當時將訴外人蘇金全
    開除者並非被上訴人2 人，而是事業三處之主管陳禮安處長
    ；被上訴人2 人只是負責與訴外人蘇金全協調勤務溝通，他
    3 日未到，被上訴人只是將3 日未到的情形呈報給主管陳禮
    安。
(二)、訴外人蘇金全之案子，是由羅忠義（物管課的課長）簽報，
    簽報以後給行政室，行政室再給被上訴人丙○○，是用電子
    郵件傳送，被上訴人丙○○批示依規章核決權決行，後轉給
    事業三處之主管陳禮安處長代總經理決行，核決權限在協理
    以上層級。
(三)、當時有安排適當工作給蘇金全，但是蘇金全對薪資不滿意，
    所以要蘇金全請假在家等，之後蘇金全銷假未歸，即屬曠職
    3 日以上，上訴人公司遂將之開除，蘇金全於94年11月11日
    向董事長陳情，董事長交由董事長特助處理，上訴人高層包
    括董事長一開始就知道此情形，於蘇金全至勞工局申訴時，
    上訴人公司所派之法務亦表示係合法開除蘇金全，伊等沒有
    違反公司規定、越權，為何要被上訴人2人賠償。
(四)、聲明：駁回上訴。
三、原審對於上訴人之請求，判決全部敗訴。上訴人為此聲明不
    服，並聲明：原判決廢棄，被上訴人丙○○、甲○○各應給
    付上訴人7 萬2,620 元，及各自支付命令送達之翌日起至清
    償日止，按年息百分之五計算之利息。被上訴人均聲明：上
    訴駁回。
四、不爭執事項：
(一)、被上訴人丙○○原擔任上訴人公司事業三處副處長，被上訴
    人甲○○擔任被上訴人公司事業三處課長。
(二)、蘇金全於90年9 月11日受僱千翔保全公司，嗣又受僱於關係
    企業上訴人公司，於94年10月13日起至同月31日止，因原負
    責之社區更換總幹事，尚無新工作可派，為等候上訴人公司
    通知調整新工作，乃配合上訴人公司連續請事假19日。迄94
    年11月8 日遭上訴人以94年11月1 日起至11月3 日連續曠職
    3日為由解僱。
(三)、蘇金全於94年12月1 日在臺北市政府勞工局協調勞資爭議時
    ，以94年11月8 日遭上訴人解僱為由，要求上訴人公司應依
    勞動基準法給予資遣費、預告工資及94年10月13日之短發工
    資。上訴人公司則主張係合法開除蘇金全，但願安排適當工
    作給蘇金全，協商不成，蘇金全對上訴人公司提出訴訟，本
    院95年度湖勞簡字第6 號判決、95年度勞簡上字第16號判決
    上訴人公司應給付蘇金全12萬8,333 元及遲延利息。
五、本院得心證之理由：
    本件爭點為上訴人公司違法解雇蘇金全而支付資遣費乙節，
    被上訴人2人是否均應負不完全給付之責任？經查：
(一)、上訴人公司人事課長羅忠義於94年11月3 日以蘇金全自同年
    11 月1日起至11月3 日連續曠職3 日簽報開除革職，而被上
    訴人丙○○於人事獎懲建議表上表示依公司規章核決權限決
    行，「副主任」由協理核決，並由上訴人公司處級主管陳禮
    安決行「可」，此有上訴人提出之人事獎懲建議表（見湖簡
    卷第25頁）在卷可參。是依上訴人公司內部規章，對於副主
    任層級之員工，人事核決權限在於協理，被上訴人2 人為人
    事部門之基層承辦人員，對於是否終止與蘇金全之勞動契約
    並無決定權限，係上訴人公司協理核決後終止與蘇金全之勞
    動契約，是上訴人公司起訴狀及上訴狀所稱「被上訴人2 人
    未經上訴人公司同意擅自以蘇金全曠職3 日革職」，顯非屬
    被上訴人2 人工作權限執掌範圍，亦與事實不盡相符。
(二)、蘇金全於94年11月11日以電子郵件向上訴人公司董事長請求
    主持公道，將終止勞動契約始末過程向董事長陳明（見湖簡
    卷第26頁），是上訴人公司董事長早已知悉蘇金全對於上訴
    人公司以「連續曠職3 日以上」作為終止勞動契約事由有異
    議。嗣後蘇金全向臺北市政府勞工局聲請勞資爭議協調，於
    94年12月1 日於勞工局協調時，上訴人公司之法務仍表示合
    法開除蘇金全（見本院卷第48頁）。蘇金全嗣後對上訴人公
    司提出訴訟請求資遣費、預告期間工資等，上訴人公司仍一
    再表示依法解雇蘇金全，無需給付資遣費、預告期間工資，
    有上開判決書影本在卷可參。是上訴人公司於臺北市政府勞
    工局調解、前案訴訟中，均一再強調係合法終止與蘇金全間
    之勞動契約。綜合人事獎懲建議表、蘇金全之電子郵件、勞
    資爭議協調及蘇金全與上訴人公司之訴訟等，足徵上訴人公
    司董事長及人事主管一開始即知悉本件事情始末，均認同以
    「蘇金全連續曠職3 日」為由終止勞動契約，否則何以在臺
    北市政府勞工局、本院前訴訟中均一再主張合法終止勞動契
    約。上訴人公司有終止勞動契約權限者對於蘇金全是否有人
    事獎懲建議表上所述之連續曠職3 日事由存在，自應實質調
    查是否為真實，更何況，是否終止勞動契約，乃為上訴人公
    司與勞工間之勞動契約最重要之事項，尤其終止勞動契約攸
    關勞工生計，上訴人公司理應審慎決定，且蘇金全立即對公
    司處置表示異議，如上訴人公司無終止勞動契約之意，蘇金
    全何需聲請勞工局調處、甚至訴訟。縱認被上訴人唐銘華於
    「蘇金全連續曠職3 日事由終止勞動契約」之人事獎懲建議
    表上會簽，與客觀真實未盡相符，容有疏失，惟上訴人公司
    之人事主管以及公司負責人對於是否終止勞動契約有實質調
    查及決定權限者，其未盡審查即決定終止勞動契約，方為上
    訴人公司就此事件實際應負責之人。甚者，被上訴人甲○○
    與上開人事獎懲建議表之簽報程序無關，上訴人主張被上訴
    人甲○○為該事負責，更乏其依據。
(三)、上訴人公司復主張因被上訴人2 人未安排適當工作給蘇金全
    ，因此認為被上訴人2 人未盡善良管理人注意義務云云。被
    上訴人則否認之，辯稱當時有安排工作給蘇金全，但是蘇金
    全對於薪水不滿意，所以請他填假單在家中等候等語。惟上
    訴人公司對於是否有新案場或適當工作安排給蘇金全，迄今
    未能提出任何說明或證據，上訴人公司根本無職缺可安排蘇
    金全就任，竟以此指稱被上訴人2 人未盡善良管理人注意義
    務而應負不完全給付責任，上訴人公司之主張顯無理由。
六、從而，上訴人公司對於被上訴人2 人究竟有何違反善良管理
    人注意義務而導致上訴人公司受有損害，並未舉證，上訴人
    依據不完全給付之法律關係訴請被上訴人賠償，即屬無據，
    原審為上訴人敗訴之判決，於法核無不合，上訴意旨指摘原
    判決不當，求予廢棄改判為無理由，應予駁回。第二審訴訟
    費用由上訴人負擔。
七、本件事證已臻明確，兩造其餘攻擊防禦方法及未經本院援用
    之證據，經本院審酌核與判決之結果不生影響，爰不一一論
    述。
八、據上論結，本件上訴為無理由，依民事訴訟法第436 條之1
    第3 項、第449 條第1 項、第78條，判決如主文。
中    華    民    國    99    年    3     月    4     日
                  民事第二庭  審判長法  官  方彬彬
                                    法  官  王怡雯
                                    法  官  絲鈺雲
以上正本證明與原本無異。
本件判決不得上訴。
中    華    民    國    99    年    3     月    8     日
                                    書記官  林玫熹

司法院資訊處製作；財團法人民間司法改革基金會備份。
